【裁判字號】    89,交聲,16
【裁判日期】    890825
【裁判案由】    違反道路交通管理處罰條例聲明異議
【裁判全文】
臺灣基隆地方法院交通事件裁定                      八十九年度交聲字第一六號
    原處分機關  交通部公路局台北區監理所
    異  議  人
    即受處分人  甲○○
右列受處分人因違反道路交通管理處罰條例案件，對於交通部台北區監理所八十九年
一月二十一日所為之處分（原處分案號：北監稽違駕字第四二—0000000、四
二—0000000號），聲明異議，本院裁定如左：
    主      文
異議駁回。
    理      由
一、本件異議意旨略以：異議人甲○○於民國八十八年十一月二十四日二十三時四十
    分許，駕駛車號Ｒ三—五一六三號自用小客車行經國道高速公路南下三十三公里
    處內側車道，見國道公路警察示意停車，異議人即依其指示停車受檢，該警員告
    知異議人行車速度一百五十一公里超速，異議人要求警員提出證據，警員將異議
    人之證件取走後，即連開二張罰單（一為超速，一為任意變換車道），但異議人
    行車並無超速且未任意由外側車道直接變換車道至內側車道，爰依法聲明異議，
    請求撤銷原處分云云。
二、按汽車行駛於高速公路或設站管制之道路，而不遵管制之規定者，處汽車駕駛人
    新台幣（下同）三千元以上六千元以下罰鍰；次按汽車駕駛人違反上開規定，除
    處罰鍰外，並予記點，道路交通管理處罰條例第三十三條第一項、第六十三條分
    別定有明文。
三、本件原處分機關認定異議人即受處分人於八十八年十一月二十四日駕駛車號Ｒ三
    —五一六三號自用小客車，在國道高速公路南下三十三公里處因超速六十一公里
    （限速九十公里，異議人車速一百五十一公里）及任意變換車道（直接由最外側
    車道切入最內側車道，且未打方向燈）而遭國道高速公路警察局第一警察隊開單
    舉發，異議人在高速公路上超速行駛及任意變換車道，爰依法分別裁決罰鍰新台
    幣六千元，並各記違規點數一點。經查，異議人於前揭時地駕車超速並任意變換
    車道行駛等情，業據當時開單舉發異議人違規事實之警員王建安到庭結證稱：「
    我們停在路邊測速，距離約三百公尺左右測到異議人車速一百五十一公里，異議
    人在最外側，從後視鏡看得非常清楚，我們一次鎖定一輛車子測速，他從最外側
    直接切入最內側，他車速很快，其他車車速較慢」等語，而異議人亦供稱：「警
    員是在內側車道攔下我，並要我至警車上看測速機上有一百五十公里記錄，我請
    他們證明一百五十公里之速度是我車的速度」等語，可知警員確有將測得異議人
    車速之證據「提示」予異議人，則在雷達槍一次只能鎖定一輛車測速之情況下，
    應可認為警員所測得之車速即為異議人之車速，且依警員所言是在三百公尺前外
    側車道測得異議人超速，但異議人卻於內測車道上經警攔停，異議人顯然有變換
    車道之事實，是異議人辯稱係伊未超速及任意變換車道云云，顯屬無稽。此外並
    有內政部警政公路警察局舉發違反道路交通管理事件通知單二紙、內政部警政署
    國道公路警察局第一警察隊函一份在卷可稽。復查，交通警員製單舉發違反道路
    交通管理處罰條例所列之違規事實，本質上為行政處分，係公務員基於職務上權
    力，依法就特定之具體事件所為具有公法上效果之單方行政行為，基於公務員為
    公法上行為具有公信力之原則，該行政處分當可被推定為真正，其據以依法處分
    之事實認定亦為正確無誤，本此公信原則，乃立法者賦予行政機關制定違反道路
    交通事件統一財罰標準及處理細則，使值勤警員得當機處分（如該細則第二十三
    條）以維護交通秩序、安全之行政目的，反之，若謂公務員一切行政行為均需預
    留證據以證其實，則國家行政勢必窒礙難行，據此，刑事訴訟法就犯罪證據有關
    之規定中，與行政秩序罰之交通違規裁罰本旨不合之部分，自不在準用之列。
    本件異議人既未就職勤員警之上開舉發有誤提出確實證據以供調查，亦無任何證
    據足資證明有捏造事實違法取締之情事，則執勤警員本其維護交通秩序、安全職
    責所為之舉發，自應受到合法、正確之推定，且衡諸現場查獲之警員與異議人並
    無仇隙，當無設詞攀誣、濫予舉發之理。綜上所述，受處分人所辯顯非實情，而
    係卸責之詞，不足採信。從而，原處分機關援引首揭規定裁處罰鍰並無不當，本
    件異議為無理由，應予駁回。
據上論斷，應依道路交通案件處理辦法第十九條，裁定如主文。
中      華      民      國     八十九    年     八     月     二十五    日
                                臺灣基隆地方法院交通法庭
                                      法  官  汪  梅  芬
右正本證明與原本無異。
對於本件裁定如有不服，應於收受送達後五日內，向本院提出抗告書狀，敘述抗告之
理由，抗告於臺灣高等法院。
      書記官  黃  致  祥
中      華      民      國     八十九    年     八     月     三十      日


司法院資訊處製作；財團法人民間司法改革基金會備份。
